# 请教陈版及各位有关金融工具准则

提问人：大呆呆 时间：2019-05-31 16:58:37
请教陈版及各位老师：在进行 SPPI测试时，利息最主要考虑时间价值和信用风险。
1 、甲公司定期存款，到期取得本金及利息，能够通过测试；业务模式是到期取得本金及利息
2 、乙公司购买的信托产品，利息高于定期存款利率（因为包含信用风险因素，不保本）；信托资产用途为向某公司提供贷款。
那么，乙公司购买的信托产品能否通过测试呢？
我认为可以通过测试，因为虽然该理财产品不保本且收益高，但是利率来源于合并的时间价值和信用风险的对价。因此其合同现金流量特征应属于仅为本金及未偿付本金金额之利息的支付。您觉得可以这样理解吗？

回答人：chenyiwei
请对照新 CAS 22 应用指南中“合同挂钩工具”的相关提示予以分析：
4.合同挂钩工具。
在一些交易中，发行人可利用多个合同挂钩工具来安排向金融资产持有人付款的优先劣后顺序（分级）。对于某一分级的金融资产持有人来说，仅当发行人取得足够的现金流量以满足更优先级的支付时，此类工具的持有人才有权取得对本金和未偿付本金的利息的偿付。当同时符合下列条件时，企业持有的某一分级的金融资产才符合本金加利息的合同现金流量特征：
(1）分级的合同条款（在未穿透基础资产的情况下），产生的现金流量仅为对本金和以未偿付本金金额为基础的利息的支付（例如该分级的利率未与商品价格指数挂钩）。
(2）基础资产包含一个或多个符合本金加利息的合同现金流量特征的工具（以下称基础工具）。这里的基础资产，是指穿透到最底层的、源生现金流量而非过手现金流量的资产。
(3）该分级所承担的基础资产的信用风险，等于或小于基础资产本身的信用风险。例如，分级的信用评级等于或高于假设发行单一工具（不分级），该工具所得到的信用评级。
基础资产中除基础工具外，还可以有满足以下条件的其他工具：
(1）可以降低基础资产中基础工具现金流量波动性，并且当与基础工具相结合时，能够产生仅为对本金和以未偿付本金金额为基础的利息的支付的现金流量（例如，利率上限或下限，或者降低部分或全部基础工具的信用风险的合同）。
(2）可以协调各分级的合同现金流量与基础工具的现金流量，以解决两者在利率（例如，分级的合同现金流量基于固定利率，而基础工具现金流量基于浮动利率）、计价货币（包括通货膨胀因素）以及现金流量的时间分布上的差异。
在执行上述评估时，企业可能无须针对基础资产中的具体每一项工具进行详尽分析。但是，企业必须运用判断并进行充分的分析，以确定基础资产中的工具是否满足上述条件（同时参照下文关于仅构成极其微小影响的合同现金流量特征的指引）。
如果某一分级的金融资产持有人在初始确认时无法按照上述条件进行评估，那么分级的金融资产应当分类为以公允价值计量且其变动计入当期损益的金融资产。如果在初始确认后基础资产可能发生变化，导致基础资产不满足上述条件的，那么分级的金融资产应当分类为以公允价值计量且其变动计入当期损益的金融资产。如果基础资产包含了有抵押物的工具但抵押物不满足上述对基础资产的要求条件，企业不应当考虑该抵押物的影响，除非企业购买分级金融资产的目的是控制抵押物。
【例 13 】 某资产证券化信托计划向投资者发行合同挂钩工具。资产支持证券划分为两层，分别为优先档和次级档，优先档的本息偿付次序优于次级档。该信托计划投资的基础资产的现金流量仅为对本金和以未偿付本金金额为基础的利息支付的贷款组合。优先档有明确的固定票息，而次级档无明确的票息，次级档的收益取决于基础资产的最终收益水平。该计划需将收到的贷款本金和利息回收款优先支付给优先档持有人，即待向优先档持有人按合同条款支付了相应的本金及收益后，才能将剩余的回收款支付给次级档持有人。
本例中，从优先档资产支持证券持有人的角度看，其分级的合同现金流量符合基本借贷安排。因为优先档本身及其基础资产均符合本金加利息的合同现金流量特征且优先档的信用风险不高于基础资产的信用风险。从次级档资产支持证券持有人的角度看，其分级的合同现金流量不符合基本借贷安排。因为次极档本身不符合本金加利息的合同现金流量特征，且次级档承担了高于基础资产的信用风险。

提问人：大呆呆 时间：2019-05-31 21:29:42
谢谢陈总！但是看国际会计准则，次级债是能够通过测试的，这不是矛盾吗？

回答人：chenyiwei
次级债如果满足上述条件，理论上确实可能通过测试，但相当严格，实务中少见。

提问人：大呆呆 时间：2019-05-31 21:44:21
根据分析，我认为满足上述 3 个条件，能够通过 SPPI 测试，请陈总明示。
谢谢！

回答人：chenyiwei
对次级份额，还是建议谨慎对待。预计满足 SPPI 的可能性不大。